臺灣基隆地方法院民事判決　　　　　　　 96年度再微字第3號
再審原告　　基隆市山海觀公寓大廈管理委員會
法定代理人　乙○○
再審被告　　甲○○
上列當事人間請求給付管理費事件，再審原告對於95年6月19 日
本院95年度小上字第9號確定判決提起再審之訴，本院判決如下
：
    主  文
再審之訴駁回。
再審訴訟費用新臺幣壹仟伍佰元由再審原告負擔。
    理  由
一、再審原告之聲明為：原確定判決廢棄，駁回再審被告原審之
    上訴。其陳述意旨略以：按民事訴訟法第496條第1項第1款
    、第11款規定：適用法規顯有錯誤或為判決基礎之民事、刑
    事、行政訴訟判決及其他裁判或行政處分，依其後之確定裁
    判或行政處分已變更者，當事人得對確定判決聲明不服，提
    起再審之訴。再審原告係依公寓大廈管理條例合法成立之管
    理委員會，依公寓大廈管理條例第38條第1項之規定具有當
    事人能力，有95年度小上字第11號判決可憑；且再審原告於
    前訴訟程序中顯然未經合法代理及送達，是原確定判決適用
    法規顯有錯誤。又原確定判決之事實理由欄第4點係援用95
    年度基小字第217、218、219號判決書之事實理由欄第4、5
    段之事實理由，惟上開判決業經95年度小上字第11號判決廢
    棄，故原確定判決為判決基礎之民事判決依其後之確定裁判
    已變更。爰提起本件再審之訴。
二、按再審之訴，應於30日之不變期間內提起。前項期間，自判
    決確定時起算，判決於送達前確定者，自送達時起算；其再
    審之理由發生或知悉在後者，均自知悉時起算，民事訴訟法
    第500條第1、2項定有明文。查本院原確定判決固於95年6月
    19日宣判，且因不得上訴，而於宣判之同時確定，有判決書
    可稽；然本院95年度小上字第11號判決係於96年5月7日宣判
    ，而本件提起再審之時點為96年6月1日，揆諸上開規定，尚
    未逾再審不變期間，合先敘明。
三、復按為判決基礎之民事、刑事、行政訴訟判決及其他裁判或
    行政處分，如依其後之確定裁判或行政處分已變更者，係指
    變更前之裁判或行政處分，曾經前訴訟援為判決基礎者，方
    有適用。倘確定判決非以變更前之裁判或行政處分為其裁判
    基礎，而係依法院自行調查證據認定之事實以為裁判，則不
    在該款適用範圍（最高法院63年度台上字第2313號判例意旨
    參照）。經查原確定判決認定再審被告無庸給付管理費，係
    以再審原告之第1屆第3次區分所有會議決議方法錯誤，該次
    區分所有人會議關於社區規約之決議並未成立，嗣後依據未
    成立之社區規約所為管理委員之選任應為無效，即該管理委
    員會未依法成立，其自未有民事訴訟當事人能力等為理由，
    此乃原確定判決自行調查證據認定事實進行審判之結果，而
    非以本院95年度小上字第11號判決為其判決基礎，自無所謂
    為判決基礎之民事判決，已因其後之確定裁判有所變更，其
    結果使原確定判決之基礎發生動搖之情事。此外，原確定判
    決訴訟程序之進行，經調卷審查後，亦無再審原告所稱未經
    合法代理及送達等問題。綜上，再審原告主張原確定判決有
    民事訴訟法第496條第1項第1款、第11款之再審事由，尚不
    可取。從而，其提起本件再審之訴，為顯無理由，爰不經言
    詞辯論，逕以判決駁回。
四、據上論結：本件再審之訴為顯無理由，依民事訴訟法第502
    條第2項、第78條，判決如主文。
中　　華　　民　　國　　96　　年　　11　　月　　14　　日
　　                    審判長法　官　李慧兒
                              法  官  林金發
                              法  官  林玉珮
以上正本係照原本作成。
本件判決不得上訴。
中　　華　　民　　國　　96　　年　　11　　月　　15　　日
                              書記官　洪福基
